臺灣高雄地方法院民事裁定
110年度消債清字第49號
聲  請  人  王欽茂  
0000000000000000

0000000000000000

代  理  人  呂姿慧律師
上列當事人因消費者債務清理事件聲請清算，本院裁定如下：
    主  文
聲請人王欽茂自中華民國一一○年七月五日下午四時起開始清算
程序。
命司法事務官進行本件清算程序。
    理  由
一、聲請意旨略以：伊有不能清償債務情事，前向本院聲請調解
    債務清償方案，惟調解不成立。伊又未經法院裁定開始更生
    程序或許可和解或宣告破產，爰聲請清算等語。
二、按債務人不能清償債務或有不能清償之虞者，得依本條例所
     定更生或清算程序，清理其債務；債務人於法院裁定開始
    更生程序或許可和解或宣告破產前，得向法院聲請清算；法
    院開始清算程序之裁定，應載明其年、月、日、時，並即時
    發生效力；法院開始更生或清算程序後，得命司法事務官進
    行更生或清算程序，必要時得選任律師、會計師或其他適當
    之自然人或法人1人為監督人或管理人，消費者債務清理條
    例（下稱消債條例）第3條、第80條前段、第83條第1項、第
    16條第1項分別定有明文。
三、經查：
  ㈠聲請人前於民國109年12月31日提出債權人清冊，向本院聲請
    調解債務清償方案，經本院110年度司消債調字第10號受理
    ，於110年2月23日調解不成立，聲請人於同日以言詞聲請清
    算等情，業經本院依職權調閱上開調解卷宗核閱無訛。
  ㈡聲請人於107年度至109年度均無申報所得，名下有未設定抵
    押權，共有之未保存登記建物、土地各1筆，現值共計新臺
    幣（下同）604,575元（土地經債權人聲請臺灣臺南地方法
    院以109年度司執字第93918號執行事件強制執行拍賣，業於
    110年5月12日以590,500元拍定），而保單部分，其於台灣
    人壽、國泰人壽均非保戶；又聲請人罹失智症，無業，每月
    領取榮民就養金（含春節加發），108年共領取190,860元，
    109年平均每月領取16,364元【計算式：（14,870＋14,750＋1
    6,586＋15,158＋15,158＋15,278＋15,158＋15,158＋15,158＋15,2
    78＋15,158＋15,158＋13,500）÷12＝16,364，本裁定計算式均
    採元以下4捨5入】，110年1月至4月共領取74,864元，並每
    月領取國民年金老年年金99元，成年子女未給付扶養費等情
    ，有財政部高雄國稅局107年至108年綜合所得稅各類所得資
    料清單及財產歸屬資料清單【本院110年度司消債調字第10
    號卷（下稱調卷）第7至8頁】、109年度稅務電子閘門財產
    所得調件明細表（本案卷第61頁）、財產及收入狀況說明書
    （調卷第2頁）、債權人清冊（調卷第3頁）、戶籍謄本（本
    案卷第46頁）、勞工保險被保險人投保資料表（調卷第8頁
    背面）、個人商業保險查詢結果表（本案卷第40頁）、財團
    法人金融聯合徵信中心前置協商專用債權人清冊（調卷第5
    至6頁）、信用報告（本案卷第30至32頁）、社會補助查詢
    表（本案卷第57至59頁）、租金補助查詢表（本案卷第60頁
    ）、健保投保紀錄（本案卷第29頁背面）、存簿（本案卷第
    33至34頁）、勞動部勞工保險局函（本案卷第82至84頁）、
    國軍退除役官兵輔導委員會高雄市榮民服務處函（本案卷第
    14至15頁）、臺灣臺南地方法院民事執行處函（調卷第9頁
    、本案卷第45頁）、臺南地政事務所函（本案卷第17至24頁
    ）、法拍屋公告（本案卷第90頁）、義大大昌醫院診斷證明
    書（本案第44頁）、台灣人壽保險股份有限公司函（本案卷
    第81頁）、國泰人壽保險股份有限公司函（本案卷第85至86
    頁）等附卷可參。依聲請人上述工作、收入情形，認以聲請
    人109年平均每月領取之榮民就養金加計國民年金老年年金
    共計16,463元（計算式：16,364＋99＝16,463），核算其現在
    償債能力之基礎，堪認妥適。
　㈢關於聲請人個人日常必要支出部分，聲請人主張每月支出11,
    000元（無房屋租金）乙情。按債務人必要生活費用，以最
    近1年衛生福利部或直轄市政府所公告當地區每人每月最低
    生活費1.2倍定之，消債條例第64條之2第1項定有明文。本
    院參酌衛福部社會司所公告110年度高雄市最低生活費為13,
    341元，1.2倍即16,009元。又聲請人陳稱於次女所有房屋居
    住，是其無房屋費用支出，故於計算聲請人個人每月必要生
    活費時，即應自前開已包括居住費用在內之每月最低生活費
    用中，扣除相當於房租支出所佔比例（大約為24.36％）【計
    算式：16,009－（16,009×24.36%）＝12,109】，聲請人主張
    每月必要支出約11,000元，尚屬合理，應予採計。
　㈣關於聲請人扶養支出部分，聲請人稱扶養配偶黃麗雲（亦向
    本院聲請清算程序，經本院以110年度消債清字第25號裁定
    開始清算程序），每月支出扶養費4,000元。經查，黃○雲係
    40年生，107年度至109年度均無申報所得，名下無財產，原
    每月領取國民年金老年年金4,491元，109年1月起調整為每
    月領取4,635元等情，此有戶籍謄本（本案卷第46頁）、所
    得資料清單及財產歸屬資料清單（本案卷第35至36頁）、10
    9年稅務電子閘門財產所得調件明細表（本案卷第56頁）、
    勞工保險被保險人投保資料表（本案卷第29頁）、存簿（本
    案卷第41至42頁）、社會補助查詢表（本案卷第52至54頁）
    、租金補助查詢表（本案卷第55頁）、勞動部勞工保險局函
    （本案卷第82至84頁）附卷可參，堪認黃麗雲有受扶
    養之必要。至於扶養費用數額部分，按受扶養者之必要生活
    費用，準用第1項規定計算基準數額，並依債務人依法應負
    擔扶養義務之比例認定之，消債條例第64條之2第2項亦有明
    定。以110年度高雄市每人每月不含房屋支出最低生活費之1
    .2倍即12,109兀（如前述），扣除每月領取之國民年金老年
    年金後，與3名子女共同負擔，聲請人應負擔1,869元【計算
    式：（12,109－4,635）÷4＝1,869】，逾此範圍，難認可採。
  ㈤綜上所述，聲請人每月平均收入為16,463元，扣除必要生活
    費11,000元、配偶扶養費1,869元後，尚餘3,594元。而聲請
    人目前負債總額為4,120,455元（調卷第18頁國泰人壽陳報
    狀），扣除聲請人房地現值604,575元後，以上開餘額按月
    攤還結果，至少約須82年【計算式：（4,120,455－604,575
    ）÷3,594÷12＝82】始能清償完畢，堪認聲請人確有不能清償
    債務之情事。從而，聲請人向本院聲請清算，應予准許，並
    命司法事務官進行本件清算程序。
四、依消債條例第11條第1 項、第83條第1 項、第16條第1 項，
    裁定如主文。
中　　華　　民　　國　　110 　年　　7 　　月　　5 　　日
              　　民事庭　　法　官　賴寶合
以上正本係照原本作成。
本裁定不得抗告。
中　　華　　民　　國　　110 　年　　7 　　月　　5 　　日
  　                        書記官　胡美儀